【裁判字號】    89,簡上,12
【裁判日期】    890329
【裁判案由】    台灣地區與大陸地區人民關係條例
【裁判全文】
臺灣臺北地方法院刑事判決                          八十九年度簡上字第一二號
    上  訴  人
    即  被  告  甲○○
右列被告因違反台灣地區與大陸地區人民關係條例案件，不服本院臺北簡易庭八十八
年度北簡字第三○二一號，中華民國八十八年十一月二十九日第一審判決（聲請簡易
處刑案號：八十八年度偵字第一九四一八號），提起上訴，本院判決如左：
    主  文
原判決撤銷。
甲○○留用大陸地區人民在台灣地區從事未經許可之工作，處罰金新台幣貳萬元，如
易服勞役，以新台幣玖佰元即銀元參佰元折算壹日。
    事  實
一、甲○○係台北市○○區○○街二段二九巷十之一號「福州乾拌麵店」之負責人，
    明知雇主不得留用大陸地區人民在台灣地區從事未經許可之工作，竟於民國（下
    同）八十八年八月九日上午十一時許，非法留用以探親名義申請來台之大陸地區
    人民張碧嬌，在上址從事未經許可之洗碗及端麵等工作，嗣於同日下午二時三十
    分許，為警在上址當場查獲。
二、案經臺北市政府警察局萬華分局移送臺灣臺北地方法院檢察署檢察官偵查起訴。
    理  由
一、訊據被告甲○○矢口否認右揭犯行，辯稱：張碧嬌純是臨時幫忙，她那日來店裡
    的目的是希望我幫她找工作，她不是受僱，亦未留用她云云。惟查，大陸地區人
    民張碧嬌於八十八年八月九日上午十一時許，至被告甲○○所經營之「福州乾拌
    麵」店幫忙洗碗端麵，直至同日下午二時三十分許為警查獲等情，業據被告甲○
    ○於警訊及偵審中供認不諱，並經證人即大陸地區人民張碧嬌於警訊時供述屬實
    ，雖被告甲○○未與該大陸地區人民有支付酬勞之協議，而與僱用之情節不符，
    惟大陸地區人民張碧嬌僅是持香港旅行證由香港入境抵台探親，業經張碧嬌警訊
    時供證在卷，並有國人入出境端末查詢報表在卷可稽，被告竟擅自使該大陸地區
    人民在其所經營之店內從事洗碗端麵之工作，被告甲○○所為已構成非法留用大
    陸地區人民從事未經許可之工作甚明，被告所辯，無法解免罪責，被告犯行堪以
    認定，應予依法論科。
二、核被告所為，係違反台灣地區與大陸地區人民關係條例第十五條第四款規定，應
    依同條例第八十三條第一項規定處罰。原審據以論罪科刑，固非無見。惟查本件
    被告甲○○並未支付該大陸地區人民薪資或任何費用，業據證人張碧嬌於警訊時
    供證在卷，核與被告所述相符，是被告甲○○所為係非法留用大陸地區人民，乃
    原判決於判決主文諭知被告甲○○僱用大陸地區人民從事未經許可之工作，即有
    未洽；另審酌被告前無不良前科，品行尚稱良好，留用大陸地區人民之期間短暫
    ，人數僅有一人，且所經營之小吃店屬正當行業，原審量處新台幣五萬元稍嫌過
    重，上訴人執此上訴，非無理由，應由本院將原判決撤銷改判。爰審酌被告之品
    行、犯罪之動機、目的、手段，犯罪之時間、情節及犯罪後之態度等一切情狀，
    量處如主文所示之刑，並諭知易服勞役之折算標準，以資懲儆。
據上論結，應依刑事訴訟法第四百五十五條之一第一項、第三項、第三百六十九條第
一項前段、第三百六十四條、第二百九十九條第一項前段，台灣地區與大陸地區人民
關係條例第十五條第四款、第八十三條第一項，刑法第十一條前段、第四十二條第二
項，罰金罰鍰提高標準條例第二條，現行法規所定貨幣單位折算新台幣條例第二條，
判決如主文。
本案經檢察官張進豐到庭執行職務。
中      華      民      國    八十九    年      三      月    二十九    日
                                臺灣臺北地方法院刑事第三庭
                                    審判長法官  陳興邦
                                          法官  范清銘
                                          法官  吳淑惠
右正本證明與原本無異
本判決不得上訴
中      華      民      國    八十九    年      三      月    三十一    日
附錄本案論罪科刑法條全文
台灣地區與大陸地區人民關係條例第八十三條第一項
違反第十五條第四款或第五款規定者，處一年以下有期徒刑、拘役或科或併科新台
幣三十萬元以下罰金。
  意圖營利而違反第十五條第五款規定者，處三年以下有期徒刑、拘役或科或併科新
 台幣六十萬元以下罰金。
  法人之代表人、法人或自然人之代理人、受僱人或其他從業人員，因執行業務犯前
 二項之罪者，除處罰行為人外，對該法人或自然人並科以前二項所定之罰金。但法
人之代表人或自然人對於違反之發生，已盡力為防止行為者，不在此限。


司法院資訊處製作；財團法人民間司法改革基金會備份。
